【裁判字號】    91,上易,3046
【裁判日期】    920109
【裁判案由】    違反著作權法
【裁判全文】
臺灣高等法院刑事判決                          九十一年度上易字第三四六號
    上  訴  人
    即  被  告  甲○○  男四十.
右上訴人因違反著作權法案件，不服臺灣板橋地方法院九十一年度易字第二二一七號
，中華民國九十年九月三十日第一審判決（起訴案號：臺灣板橋地方法院檢察署九十
一年度偵字第一二四四二號）提起上訴，本院判決如左：
    主  文
原判決撤銷。
甲○○共同以明知為侵害著作權之物意圖散布而陳列之方法侵害他人之著作權，累犯
，處有期徒刑陸月，如易科罰金，以佰元折算壹日。
扣案如附表所示之音樂光碟片貳拾肆片，均沒收。
    事  實
一、甲○○前因違反著作權法案件，經法院判處有期徒刑四月，於九十一年三月十五
    日執行完畢，猶不知悔改。緣附表所示之「世間情」等歌曲之音樂光碟片原係如
    附表所載之著作財產權人享有著作財產權之錄音著作，而附表之音樂光碟片則為
    不詳姓名之人於不詳時地所擅自重製上開錄音著作之侵害著作權之物，乃甲○○
    與綽號「眼鏡」之成年不詳姓名男子，明知如附表之音樂光碟片為侵害著作權之
    物，竟共同基於意圖散布而陳列之犯意聯絡，於九十一年七月七日二十時許，依
    「眼鏡」者之指示，在臺北縣五股鄉○○路一五七號對面空地夜市擺攤陳列附表
    所示之音樂光碟片，以每片新臺幣（下同）一百元（三片二百元，五片三百元，
    七片四百元）之價格兜售予不特定之人，尚未及賣出，即於同日二十二時三十分
    許為警當場查獲，並扣得如附表所示非法重製之音樂光碟片計二十四片。
二、案經被害人即附表編號一之著作財產權人委任代理人傅政順，附表編號二至五之
    著作財產權人委任代理人乙○○訴由臺北市政府警察局中山分局移送臺灣板橋地
    方法院檢察署檢察官偵查起訴。
    理  由
一、右開上訴人即被告確有於前揭時地，依綽號「眼鏡」者之指示，以前述價格擺攤
    欲售賣附表所示之音樂光碟片，未及賣出即為警查獲之事實，迭於警詢及檢察官
    偵查中，供承不諱（見警訊卷第六頁反面、第七頁、偵查卷第五頁），並經證人
    即到現場查獲本案之警員陳建彰於原審證述甚詳（見原審卷第二八頁），互核一
    致，且有附表所示之音樂光碟片二十四片扣案可稽。而上開光碟片所錄製如附表
    之歌曲，確係自附表所示被害人公司錄製，擁有各該歌曲之錄音著作財產權所非
    法擅自重製者，除據告訴代理人傅政順、乙○○於警詢陳述明白（見警訊卷第八
    頁正反面、第二二頁正反面），提出附表歌曲之錄音著作財產權證明資料（見警
    訊卷第十五至二十頁、第三十頁至第三十二頁）為證外，並經本院調取上開扣案
    光碟片，與告訴代理人丙○○（附表編號一）、乙○○所提出各該公司錄製之光
    碟片播聽結果，均屬同一位歌者所錄唱者，有筆錄可參（見本院卷第三五頁），
    則上訴人陳列之上開光碟片為屬侵害告訴人如附表所示錄音著作之著作權之物（
    即盜版光碟片）至明。告訴人公司出品之正版光碟片，每片售價三百五十元，此
    經傅政順、乙○○陳明（見警訊卷第八頁反面、第二二頁反面），上訴人以每片
    一百元（三片二百元，五片三百元，七片四百元）之顯不相當之價格售賣扣案之
    光碟片，依此情形，當已「明知」扣案之光碟片為屬侵害著作權之物無疑。上訴
    人始終不曾供述已有成交販賣之行為，復未查扣得販賣所得，證人陳建彰亦證稱
    並未目睹上訴人有出售而交付音樂光碟片予他人之情事（見原審卷第二八頁），
    則公訴人指上訴人有「意圖營利而交付」（即販賣）之行為，自嫌乏據。但其於
    夜市擺攤兜賣求售，雖未及賣出，自已該當於「意圖散布而陳列」之範疇。上訴
    人於審判中翻異前詞，否認有違反著作權法犯行，並以伊係至夜市欲買乾燥花，
    未擺攤販售光碟片云云置辯，無非飾卸之詞，不足採信。事證明確，上訴人犯行
    ，堪以認定。
二、按明知為侵害著作權之物意圖散布而陳列者，視為侵害著作權，著作權法第八十
    二條第二款明文規定。上訴人以明知為侵害著作權之物意圖散布而陳列之方法侵
    害他人之著作權，核犯著作權法第九十三條第三款之罪。查上訴人並未有「意圖
    營利而交付」之行為，已如前述，則公訴人認上訴人係犯同條款之「明知為侵害
    著作權之物意圖營利而交付」罪，即有未合。上訴人與綽號「眼鏡」之不詳姓名
    成年男子間，就上開犯行，互有犯意聯絡及行為分擔，皆共同正犯，其意圖散布
    而持有之低度行為為陳列之高度行為所吸收，不另論罪，又其一個意圖散布而陳
    列之行為，同時侵害如附表二著作財產權人之著作財產權，依刑法第五十五條想
    像競合犯之例，從一重處斷。上訴人前因違反著作權法案件，經法院判處有期徒
    刑四月，於九十一年三月十五日執行完畢，有臺灣高等法院檢察署刑案紀錄簡覆
    表可徵，五年內再犯有期徒刑以上之本罪，為累犯，依刑法第四十七條規定加重
    其刑。
三、原審據以論科，雖非無見。然查，原判決於事實欄雖記載上訴人「明知」附表所
    示之音樂光碟片係屬非法重製告訴人公司如附表所示歌曲之「侵害著作權之物」
    ，但並未調取扣案之光碟片與告訴人公司出品之光碟片實際播聽勘驗其內容，僅
    憑「歌曲名稱」相同即遽以認定（同一首詞曲之音樂著作，分別授權由不同之歌
    者演唱錄製之錄音著作，各自有錄音著作財產權分別受保護），已嫌率斷，理由
    欄復未說明所憑依據及認定之理由，自有事實與理由不相適合之違法。上訴意旨
    仍執前詞，否認犯罪，雖無足取，惟原判決既有可議，即屬無可維持，應予撤銷
    改判。爰審酌上訴人前有違反著作權法前科，甫執行不久，即再犯同一類型之罪
    ，顯見並無悔改之意，兜售盜版音樂光碟片，嚴重影響著作財產權人之法益及政
    府形象，考量其查獲之數量不多，及犯後態度等一切情狀，量處如主文第二項所
    示之刑，並諭知易科罰金之折算標準。扣案如附表所示之音樂光碟片二十四片，
    屬於共犯「眼鏡」者所有供上訴人犯罪所用之物，業如前述，依刑法第三十八條
    第一項第二款規定宣告沒收。
四、上訴人經合法傳喚，無正當理由不到庭，不待其陳述逕行判決。
據上論斷，應依刑事訴訟法第三百六十九條第一項前段、第三百七十一條、第三百六
十四條、第二百九十九條第一項前段、著作權法第九十三條第三款，刑法第十一條前
段、第二十八條、第五十五條、第四十七條、第四十一條第一項、第三十八條第一項
第二款，罰金罰鍰提高標準條例第二條，判決如主文。
本案經檢察官林炳雄到庭執行職務。
中      華      民      國      九十二      年      一      月    九    日
                              臺灣高等法院刑事第廿二庭
                                  審判長法  官  許  正  順
                                        法  官  邱  同  印
                                        法  官  吳      燦
右正本證明與原本無異。
不得上訴。
                                        書記官  陳  靜  姿
中      華      民      國      九十二      年      一      月    九    日
附錄：本判決論罪科刑法條
著作權法第八十七條第二款：
有左列情形之一者，除本法另有規定外，視為侵害著作權或製版權︰
二﹑明知為侵害著作權或製版權之物而散布或意圖散布而陳列或持有或意圖營利而交
    付者。
著作權法第九十三條第三款：
有左列情形之一者，處二年以下有期徒刑，得併科新台幣十萬元以下罰金︰
三﹑以第八十七條各款方法之一侵害他人之著作權者。
附表：
┌───┬────────┬────┬────────┬────────┐
│編號  │音樂光碟片片名  │  數  量│    歌曲名稱    │  著作財產權人  │
├───┼────────┼────┼────────┼────────┤
│ 一   │台語暢銷雙天后  │    捌片│世間情、海波浪等│全員集合國際多媒│
│      │黃乙玲  江蕙    │        │                │體股份有限公司  │
├───┼────────┼────┼────────┼────────┤
│ 二   │週末狂熱        │    陸片│YOU SET MY HEART│新點子音樂有限公│
│      │                │        │ON FIRE 等      │司              │
├───┼────────┼────┼────────┼────────┤
│ 三   │冬季戀歌        │    肆片│從現在開始  等  │新點子音樂有限公│
│      │                │        │    │司              │
├───┼────────┼────┼────────┼────────┤
│ 四   │搖頭舞曲大集合  │    貳片│TEEN HERO   等  │新點子音樂有限公│
│      │                │        │                │司              │
├───┼────────┼────┼────────┼────────┤
│ 五   │電子大帝國      │    肆片│MONSTER SOUND 等│新點子音樂有限公│
│      │                │        │                │司              │
├───┴────────┴────┴────────┴────────┤
│共計貳拾肆片                                                          │
└───────────────────────────────────┘


司法院資訊處製作；財團法人民間司法改革基金會備份。
